臺灣宜蘭地方法院刑事判決　　　　　　 100年度交易字第25號
公　訴　人　臺灣宜蘭地方法院檢察署檢察官
被　　　告　蔡土埤
選任辯護人　陳仲壬
上列被告因過失傷害案件，經檢察官提起公訴（100年度調偵字
第33號），本院判決如下：
    主  文
蔡土埤犯過失傷害罪，處有期徒刑肆月，如易科罰金，以新臺幣
壹仟元折算壹日。
    犯罪事實
一、蔡土埤於民國99年6月19日12時40分許，駕駛車號HO-3560號
    自用小客車，在宜蘭縣宜蘭市○○路與三清路無號誌岔路口
    處路邊要橫越泰山路時，應注意起駛前應注意前後左右有無
    障礙或車輛行人，並應讓行進中之車輛行人優先通行。而依
    當時天候晴、日間自然光線、柏油路面乾燥、無缺陷、無障
    礙物、視距良好等情狀，無不能注意之情事，能注意竟疏未
    注意左右來車，在上開無號誌岔路口內，駛出欲橫越馬路前
    ，未看清左右來車，行貿然穿越，適黃宇先騎乘車號861-EY
    R 號重型機車沿宜蘭縣宜蘭市○○路往員山鄉方向行駛，行
    經上開無號誌交岔路口，疏未注意減速慢行，作隨時停車之
    準備，致兩車相撞，黃宇先因此受有創傷性腦出血、算術能
    力受損、記憶力受損、多處擦傷害，並導致患有環境適應障
    礙併混合性情緒特徵、精神官能性憂鬱症，耳鳴、耳垢嵌塞
    ; 感覺神經性耳聾等傷害。蔡土埤於肇事後在未有職司偵查
    權之公務員發覺前，在肇事現場向前來處理之員警徐健民表
    示為
    本件車禍肇事者，並自願接受裁判，而查知上情。
二、案經黃宇先訴由宜蘭縣政府警察局宜蘭分局報告臺灣宜蘭地
    方法院檢察署檢察官偵查起訴。
    理  由
一、本件被告之供述及被告以外之人於審判外之陳述暨相關筆錄
    、書證（以下所引據者），檢察官、被告及其辯護人均未於
    本案言詞辯論終結前聲明異議。本院審酌該等陳述、筆錄、
    書證作成時之情況，亦無何等違背刑事訴訟程序或顯不可信
    之情形，倘以之作為本案認定犯罪事實之基礎，尚屬適當，
    爰依刑事訴訟法第159條第1項、第159條之5等規定，認均具
    有證據能力，合先敘明。
二、訊據被告蔡土埤固坦承於上開時間，駕駛車號HO-3560號自
    用小客車，自宜蘭縣宜蘭市○○路113號騎樓處駛出欲行駛
    三清路，惟在橫越泰山路時，與告訴人黃宇先所騎乘車號86
    1-EYR號重型機車相撞，致黃宇先受傷之事實，惟矢口否認
    過失傷害犯行，辯稱：其將自小客車停在宜蘭縣宜蘭市○○
    路113號騎樓駛出要穿越泰山路欲行駛三清路時，有看清無
    左右來往車輛後，方才前行，本案係因告訴人騎乘機車超速
    駛至，而撞及被告之自小客車而肇致云云。經查：
  (一)被告於警詢時陳稱：其於99年6月19日12時40分，駕駛車號H
    O-3560號自小客車，由路邊行駛，慢慢橫跨泰山路時，其往
    左邊看有無來車，正要往右邊看時，已發現對方撞擊過來等
    語（詳警卷第8頁），並對警員所詢問：發現對方時距離對
    方約多少公尺，其答稱：發現對方時就對方撞上了等語（詳
    警卷第8頁）；其於本院準備程序中亦供稱：其有看左邊，
    要看右邊時，告訴人騎機車很快從右邊撞過來等語（詳本院
    卷第26頁），均敘明其於行駛穿越該交岔路口，曾注意左方
    來車，但正要注意右側來車時，即與右側來車相撞之過程，
    足見被告當時未在【行駛前】注意左右來車，而係在【行駛
    中】方先注意左方來車，而在剛要注意右方來車時即與告訴
    人之機車碰撞之事實。再除非告訴人係靠近本件交岔路口前
    突然加速，而為被告難以研判告訴人何時將至該交岔路口，
    否則如被告確有注意告訴人之機車，應可研判告訴人機車何
    時將駛至，而決定要前行或俟告訴人之機車通過後再前行，
    但被告於看右側時，即與告訴人之機車相碰撞，益證被告在
    行駛前未注意右方來車，方造成本件事故。是被告於審理中
    辯稱：已看左右來車後才前行，嗣因告訴人之機車急駛而至
    ，方致本件車禍云云，應係事後飾卸之詞，不足採憑。被告
    雖另辯稱其有信賴原則之適用云云。惟按汽車駕駛人對於防
    止危險發生之相關交通法令之規定，業已遵守，並盡相當之
    注意義務，以防止危險發生，始可信賴他人亦能遵守交通規
    則並盡同等注意義務。若因此而發生交通事故，方得以信賴
    原則為由免除過失責任，最高法院84年台上字第5360號判例
    可資參照。然查，被告確有未注意右方來車即貿然前行之過
    失，業如前述，揆諸前揭說明，被告既未盡相當之注意義務
    以防止危險發生，則其自無從主張信賴原則而免除過失責任
    。
  (二)依道路交通事故現場圖所示，被告係自泰山路往三清路方向
    行駛，告訴人之機車刮地痕位在告訴人之車行方向內，由被
    告之自小客車右後方延伸至被告自小客車車頭右下方，距離
    共5.3公尺（即自被告小客車右後車輪後1.3公尺加上延至被
    告自小客車右後輪底前4公尺），而告訴人之機車最後停止
    位置與被告之自小客車幾呈垂直狀態（詳警卷第15頁）。又
    依事故現場照片所示，事故發生後，告訴人之機車係卡在被
    告之自小客車車頭右下方（詳警卷第20頁），足見告訴人之
    機車車頭係遭被告自小客車撞擊後，沿被告之自客小車行進
    方向往前推進5.3公尺之事實。被告雖於審理中辯稱：刮地
    痕係因被告為救人而緊急下車，驚懼之餘忘記拉手煞車及未
    將排檔桿置於空檔，致汽車仍繼續滑行將機車沒入車底帶動
    前進云云（詳本院卷第127頁），惟如被告確有馬上煞住並
    下車查看，則其既已下車，即使未將排檔桿置於空檔，但已
    無人踩油門，自難加速，該車僅會緩緩前行。且依現場照片
    所示，事故之路面並無坡度大之斜坡（詳警卷第19頁），而
    被告自小客車復有重量不輕之告訴人所騎機車阻擋在前，當
    難以繼續往前行，而造成前述5.3公尺之刮地痕，是被告所
    辯亦無可採。故本件告訴人機車之5.3公尺刮地痕主要應係
    被告自小客車之速度所致。
  (三)另依被告於審理中陳述：告訴人撞到其自小客車後，就飛至
    人行道上等語（詳本院卷第99頁）。按刮地痕之起點，應為
    二車撞擊處後告訴人機車立即之倒地之位置。而依前述道路
    交通事故現場圖所示，告訴人之機車刮地痕之起點在距泰山
    路中線約3.1公尺處，告訴人所行車道寬為7.1公尺，則距槽
    化線邊緣為4公尺；又人行道則在被告自小客車之左前方及
    右前方。而依被告所述，告訴人遭被告之自小客車撞擊後，
    飛至人行道上，足證被告之自小客車速度不低，方足以將告
    人撞至人行道上。蓋如係告訴人機車方向之力大於被告自小
    客車之力，告訴人倒地位置，應在泰山路之告訴人之行向車
    道，而非人行道上，是被告所稱「慢慢往前」云云，亦與現
    場圖不符。
  (四)綜上，足證被告於起駛前，確未注意右方有無車輛，並讓行
    進中之車輛優先通行，即貿然前行，而造成告訴人受傷之事
    實。至臺灣省基宜區車輛行車事故鑑定委員會鑑定，認：「
    一蔡土埤駕駛自小客車，在無號誌岔路口內，橫越道路未看
    清來往車輛，為肇事主因。二黃宇先駕駛重機車，行經無號
    誌岔路口，疏未減速慢行，作隨時停車之準備，為肇事次因
    。（未達考照年齡駕車有違規定）」等語（詳99年度偵字第
    4296號卷第6、7頁），惟該鑑定意見書所引法規依據為道路
    交通安全規則第106條第1項第5款云云。但查被告當時並非
    迴車，故為本院所不採。另檢察官以被告所違反者，為道路
    交通安全規則第102條第1項第2款之行至無號誌而無交通指
    揮人員指揮之交岔路口，支線道車應暫停讓幹線道車先行之
    規定，惟被告係自宜蘭縣宜蘭市○○路113號騎樓駛出，並
    無支、幹線道之問題，故亦有誤會。
  (五)再告訴人因本件車禍受有創傷性腦出血、算術能力受損、記
    憶力受損、多處擦傷；環境適應障礙併混合性情緒特徵、精
    神官能性憂鬱症，耳鳴、耳垢嵌塞;感覺神經性耳聾等傷害
    ，有國立陽明大學附設醫學院診斷證明書3份在卷可稽（詳
    警卷第13、67、70頁）。至上開傷害並未達於重傷之事實，
    亦據同院函覆：依100年4月27日病人回診時之表現，語言通
    順，自訴常容易忘記該做的事。但依病人能自覺會忘記事情
    ，顯見病人之神智應已十分清楚，恐難稱達到重大不治或難
    治之程度，有國立陽明大學附設醫學院100年5月5日陽大附
    醫歷字第1000003417號及100年9月14日陽大附醫歷字第1000
    006483號函附之病患就醫摘要回覆單附卷可參（詳本院卷第
    42、43及117頁）。
  (六)按起駛前應顯示方向燈，注意前後左右有無障礙或車輛行人
    ，並應讓行進中之車輛行人優先通行，道路交通安全規則第
    89條第1項第6款定有明文。被告考領有駕駛執照，有其駕駛
    執照影本存卷可查（詳警卷第44頁），應對前開規定知之甚
    詳，被告駕駛汽車自應遵守上開規定，並負有前開注意義務
    。而參之肇事當時天候晴、日間自然光線、柏油路面乾燥、
    無缺陷、無障礙物、視距良好等情狀，有道路交通事故調查
    報告表(一)在卷可參（詳警卷第17頁），無不能注意之情事，
    能注意竟疏未注意左右來車，致煞車不及撞擊由黃宇先所騎
    乘之機車，而造成告訴人黃宇先受有上開傷勢，其有過失甚
    明。告訴人騎乘機車行經該無號誌交岔路口，疏未注意減速
    慢行，作隨時停車之準備，而就本件車禍之發生與有過失，
    然若被告確實遵守上揭規定則當不致發生本件車禍，是被告
    就本件車禍之發生與被害人同具過失至為顯然。而告訴人雖
    與有過失，然仍不得因此相抵而解免被告之過失責任，自無
    礙於被告過失犯  行之認定甚明。又告訴人因此次車禍受有
    如事實欄所述之傷害，被告之過失與告訴人之傷害間顯有相
    當因果關係，被告自應負過失傷害罪責。被告前揭之所辯，
    無非卸責之詞，尚無可採。本件事證明確，被告上揭犯行足
    可認定，應依法論科。
三、本件告訴人因車禍事故受傷，並未達刑法第10條第4項所列
    之重傷害，業據前述，是核被告所為，係犯刑法第284條第1
    項前段之過失傷害罪。公訴人起訴意旨認被告上開犯行，應
    依刑法第284條第1項後段之過失致重傷害罪嫌處斷，容有未
    洽，業如前述，惟起訴之基本社會事實既屬相同，本院自得
    依法變更起訴法條。又被告肇事後，於警員據報前往現場處
    理，尚不知孰為犯罪人時，向員警當場承認為肇事人，而接
    受裁判，業據當時到場處理員警徐健民於本院審理時證述在
    卷（詳本院卷第93頁），被告對於未發覺之犯罪自首而接受
    裁判，符合自首要件，爰依刑法第62條前段規定減輕其刑。
    爰審酌被告駕駛自小客車行駛前，未注意左右來車，及讓行
    進中之車輛優先通行，適告訴人騎乘機車亦未注意車前狀況
    直行而來，因閃避不及發生碰撞之過失程度，而致告訴人受
    有前述傷害，核被告過失程度及情節，暨無前科素行良好，
    教育程度為國小畢業，無業，肇事後否認犯行，且未賠償告
    訴人，態度不佳等一切情狀，量處如主文所示之刑，並諭知
    易科罰金之折算標準。被告請求宣告緩刑，尚難允許，併此
    敘明。
據上論斷，應依刑事訴訟法第299條第1項前段、第300條，刑法
第284條第1項前段、第41條第1項前段、第62條前段，刑法施行
法第1條之1第1項、第2項前段，判決如主文。
本案經檢察官張學翰到庭執行職務。
中    華    民    國   100    年    10    月    31    日
                  交通法庭  法  官  張育彰
以上正本證明與原本無異。
如不服本判決應於收受本判決後10日內向本院提出上訴書狀，並
應敘述具體理由。若未敘述理由者，應於上訴期間屆滿後20日內
向本院補提理由書狀(均須按他造當事人之人數附繕本)。
                            書記官  陳靜宜
中    華    民    國   100    年    10    月    31    日
附錄本案論罪科刑法條
中華民國刑法第284條第1項
因過失傷害人者，處6月以下有期徒刑、拘役或5百元以下罰金，
致重傷者，處1年以下有期徒刑、拘役或5百元以下罰金。